臺灣士林地方法院民事裁定　　　　　 100年度重家訴字第20號
原　　　告　孫玉坤
被　　　告　侯受銓
訴訟代理人　吳義雄律師
上列當事人間請求給付生活費事件，本院於民國100 年9 月19日
言詞辯論終結，裁定如下：
    主      文
原告之訴及假執行之聲請均駁回。
訴訟費用由原告負擔。
    事實及理由
一、原告起訴主張：
  (一)兩造為夫妻關係，婚姻關係現仍存續中，共同育有3 名在學
    之子女。被告為退伍職業軍人，享有國家優惠存款利率（18
    ％）與退伍終生俸，平均每月實領新臺幣（下同）6 、7 萬
    元，於民國99年1 月、同年7 月、100 年1 月領取上開金額
    約100 萬餘元，又被告前於99年11月間出售位於新北市中和
    區之房屋，價金約新臺幣（下同）950 萬元，故被告目前之
    現金、財產有數百萬元至千萬元不等，尚稱優渥無虞。
  (二)兩造曾就家庭生活費用之分擔、原告之自由處分金定有協議
    ，約定將被告之退休俸（每年約70餘萬）交給原告作為家庭
    生活費用及自由處分金，不足之部分暫由原告代為墊付。被
    告於98年以前皆依兩造之協議履行給付，然自99年1 月起迄
    今，被告即未再給付家庭生活費用及自由處分金，且經常無
    故離家甚至失聯。在此期間，兩造之家庭經濟、家事勞動等
    均由原告獨力負擔，每月高達十餘萬元，原告根本無能、亦
    無資力負擔，僅能四處借貸，目前借貸金額未含利息已逾百
    萬元以上，日常生活作息已完全失序，兩造之子女更因此表
    示欲辦理休學及放棄就讀大學。
  (三)原告自90至98年間固有領取被告於臺灣銀行帳戶內之優惠存
    款暨其利息、被告存於郵局帳戶內之退休俸，於此期間內，
    無論原告之收入為何，均得自由領取上開帳戶內之金錢，即
    可推論兩造間確有就家庭生活費用、原告之自由處分金為約
    定。關於原告經營早餐店之收入，自東吳大學城區部學生回
    外雙溪上課後，每日營業額僅有3 、4 千元，而房屋租金收
    入約2 、3 萬元，扣除成本及與合夥人均分後，目前早餐店
    是負債。原告先前收受被告退休俸220 萬元，係被告返還原
    告代墊家庭生活費用之扶養費，僅是原告將此220 萬元用作
    房屋裝潢之用，被告並非早餐店合夥人，亦從未協助處理房
    屋出租、維修等事宜。
  (四)綜上，被告自99年1 月起，拒絕給付兩造已協議約定之家庭
    生活費用及自由處分金，且避不見面，未來亦有攜巨額資金
    出國留滯不歸之虞，爰依民法第1003條之1 第1 項、第1018
    條之1 、非訟事件法第127 條第2 項規定，起訴請求被告履
    行給付。並聲明：(1)被告應自民國100 年1 月1 日起至兩造
    婚姻關係消滅為止，按月於每月1 日前給付原告新臺幣5 萬
    元及自起訴狀繕本送達翌日起至清償日止，按年利率5 ％計
    算之利息，如有遲誤一期履行者，其後之期間視為亦已到期
    。(2)原告願供擔保，請准宣告假執行。(3)訴訟費用由被告負
    擔。
二、被告答辯略以：
  (一)兩造間從未就民法第1003條之1 規定之家庭生活費用，或民
    法第1018條之1 規定之自由處分金有任何約定，原告應就有
    利於己之待證事實負舉證責任。
  (二)被告於89年11月16日自軍中退伍，領取退休俸220 萬元，即
    交予原告用以裝潢臺北市○○○路之房屋作為出租及經營早
    餐店之用。嗣被告自90年1 月起，每年可領取舊制退休俸40
    萬元（存於被告設於郵局之帳戶）、新制退休俸44,437元（
    存於被告設於合作金庫之帳戶），另被告設於臺灣銀行之優
    惠儲蓄存款帳戶（下稱臺銀帳戶）有優存本金1,550,600 元
    ，每月可領優惠存款利息23,259元，故被告每年之收入約72
    3,545 元。被告將上開舊制退休俸及優惠存款利息交予原告
    提領至99年8 月止，原告亦到庭自承有提領被證3 所示之金
    額。另原告經營早餐店之每月淨收入約15至50萬元，房屋租
    金收入則為每月3 至10萬元，估計原告年收入在216 萬元（
    ｛15＋3 ｝×12＝216 ）至720 萬元（｛50＋10｝×12＝
    720 ）之間，依民法第69條、第70條規定，上開早餐店及房
    屋租金收入應屬於被告所分擔之家庭生活費用。又原告每月
    自臺銀帳戶提領之金額自60,000元至580,000 元不等，自96
    年4 月起至99年1 月止，原告共提領4,386,216 元，平均每
    月提領129,006 元。原告毫無節制地提款，被告於臺銀帳戶
    之存款已無法支應，而另以優存本金質押借款達1,364,013
    元，依民法第1003條之1 第2 項規定，原告就該質押借款應
    負連帶清償責任。是被告除將退休俸交由原告提領，並於97
    年2 月25日向被告胞兄侯受琛借款1,300,000 元以清償上開
    本金質押借款，更讓原告使用台北富邦銀行信用卡之副卡，
    足見被告業依經濟能力分擔家庭生活費用，原告之請求於法
    無據。
  (三)兩造間從未就民法第1018條之1 規定之自由處分金有任何約
    定，已如前述，且原告之淨收入明顯超過被告之退休俸，倘
    兩造間有為自由處分金之協議，理應約定原告減少提領被告
    之退休俸，而非被告另外支付款項予原告，凡此益見原告之
    主張違背經驗法則及論理法則，難謂為有理由。
  (四)綜上，並聲明：(1)原告之訴駁回。(2)訴訟費用由原告負擔。
    (3)如受不利判決，被告願供擔保免為假執行。
三、按當事人不得就已起訴之事件，於訴訟繫屬中，更行起訴，
    民事訴訟法第253 條定有明文。至於前後起訴之事件是否為
    同一事件，應依「當事人」、「訴之聲明」及「訴訟標的」
    三個訴之要素定之，祇須前後二訴訟之訴之要素皆相同，或
    訴之聲明不同，惟得代用或相反者，皆為同一事件。又所謂
    訴訟標的，乃原告為確定其私權之請求，或所主張或不認之
    法律關係是否存在，欲法院對之加以裁判之對象；訴訟標的
    之確定，應依訴狀所載請求之旨趣及原因事實以定之。原告
    前後主張之原因事實相同，其為訴訟標的之法律關係自亦相
    同，即為同一事件，而應受上開重複起訴禁止原則之拘束。
    次按起訴違背民事訴訟法第253 條之規定者，法院應以裁定
    駁回之，同法第249條第1 項第 7 款亦有明文。
四、經查，本件原告前依民法第179 規定，請求被告給付自99年
    1 月1 日起至同年12月31日止原告所代墊之家庭生活費用60
    萬元，於100 年2 月8 日具狀向本院聲請對債務人即被告侯
    受銓發支付命令，業經本院於同年月16日核發100 年度司促
    字第2084號支付命令在案，被告於同年月21日收受上開支付
    命令後，於同年3 月1 日之不變期間內提出異議，依民事訴
    訟法第519 條第1 項規定，以債權人即原告支付命令之聲請
    ，視為起訴請求給付生活費，現仍繫屬本院100 年度家訴字
    第62號給付生活費事件（下稱前案），業據本院調取上開案
    卷核閱無誤。又據原告到庭陳稱：「（先前聲請支付命令要
    求被告支付60萬元，是分由本院100 年度家訴字第62號審理
    ，並非本件審理，有何意見？）訴之聲明如100 年2 月16日
    起訴狀所載，有關99年1 月至12月代墊之生活費用，我之前
    有聲請支付命令，被告有提異議，目前由鈞院100 年度家訴
    字第62號審理中，此部分我在該案中請求即可，於本案中不
    請求。」（見本院100 年9 月19日言詞辯論筆錄）等語，另
    於前案100 年9 月1 日言詞辯論期日到庭陳稱：「（訴之聲
    明為何？）訴之聲明如100 年2 月8 日民事聲請狀所載。」
    、「（本院100 年度重家訴字第20號與本案請求標的，有何
    不同？）100 年度重家訴字第20號的請求是100 年開始，本
    案是99年開始。」（見該案卷第29、30頁）等語。復觀諸原
    告前案之聲請狀及本件之起訴狀內容，除訴之聲明稍有不同
    外，餘皆相同，而前案訴之聲明為：「相對人（即本件被告
    ）應自99年1 月1 日起至兩造婚姻關係消滅為止，按月於每
    月1 日前給付聲請人（即本件原告）新臺幣5 萬元及自支付
    命令送達翌日起至清償日止，按年利率5 ％計算之利息，如
    有遲誤一期履行者，其後之期間視為亦已到期。」（見本院
    100 年度司促字第2084號支付命令案卷，100 年2 月8 日民
    事聲請狀），與本件訴之聲明：「被告應自100 年1 月1 日
    起至兩造婚姻關係消滅為止，按月於每月1 日前給付原告新
    臺幣5 萬元及自訴狀繕本送達翌日起至清償日止，按年利率
    5 ％計算之利息，如有遲誤一期履行者，其後之期間視為亦
    已到期。」相比較，僅請求被告給付之期間不同而已，惟兩
    造婚姻關係迄未消滅，是原告於本件請求被告「自100 年1
    月1 日起至兩造婚姻關係消滅為止」之給付期間，顯已包含
    於前案請求期間「自99年1 月1 日起至兩造婚姻關係消滅為
    止」之範圍內。從而，原告提起之前案當事人為本件訴訟之
    兩造，於前案中亦係基於民法第1003條之1 第1 項、第1018
    條之1 規定，請求被告給付家庭生活費用及自由處分金，其
    原因事實、訴訟標的與本件訴訟完全相同，本件訴之聲明復
    為前案訴之聲明所涵蓋，則本件訴訟與前案為同一事件，洵
    堪認定。查前案係於100 年2 月8 日起訴繫屬本院，本件則
    於100 年2 月16日起訴繫屬本院，有前案聲請狀及本件起訴
    狀上之本院收文章可佐，揆諸前揭說明，原告就屬同一事件
    之本件更行起訴，實已違反民事訴訟法第253 條之規定，其
    訴於法未合，自應予以駁回。原告之訴既經駁回，其假執行
    之聲請亦失所依據，應併予駁回。
五、據上論結，本件原告之訴為不合法，依民事訴訟法第249 條
    第1 項第7 款、第239 條、第95條、第78條，裁定如主文。
中    華    民    國    100   年    10    月    7     日
                  家事庭  法  官  陳文通
以上正本證明與原本無異。
如對本裁定抗告，應於裁定送達後10日內向本院提出抗告狀。
中    華    民    國   100    年    10    月    12    日
                          書記官  陳玉瓊